---
title: "Ejemplo Básico de R Markdown"
author: "Dennys Rojas"
date: "`r Sys.Date()`"
output: html_document
---
<span style="color:red"># Introducción</span>
 
<h2 style="color: red;">Título en rojo (nivel 2)</h2>
 
<h3 style="color: blue; font-weight: bold;">Subtítulo azul en negrita (nivel 3)</h3>
 
# Introducción
 
Este documento es un ejemplo básico de cómo usar **R Markdown** para generar reportes en **HTML**.
 
*R Markdown* permite combinar código R, texto, y resultados en un solo documento reproducible.
 
## ¿Qué es R Markdown?
 
R Markdown es una herramienta del ecosistema R que permite:
 
- Combinar código y texto
- Documentar análisis reproducibles
- Exportar en múltiples formatos: HTML, PDF, Word, etc.
 
A continuación veremos un ejemplo completo que incluye:
 
1. Texto explicativo
2. Código R
3. Gráficos
4. Análisis básico
 
---
 
## Encabezado de Nivel 2: Configuración Inicial
 
```{r setup, include=FALSE}
# Esta parte se ejecuta al principio pero no se muestra en el documento final (por include=FALSE)
# Sirve para cargar paquetes y ajustar opciones generales
 
# Cargar librerías necesarias
library(tidyverse)
 
# Ajustar opciones para que los gráficos tengan mejor presentación
knitr::opts_chunk$set(echo = TRUE, message = FALSE, warning = FALSE)
```
 
##  Exploración del dataset mtcars
El dataset mtcars viene por defecto en R y contiene datos de consumo de combustible y otras características de automóviles.
 
###  Vista previa de los datos
```{r bloque_1, echo=FALSE}
# Mostrar las primeras 6 filas del dataset
knitr::kable(head(mtcars), caption = "Primeras filas del dataset mtcars")
#head(mtcars)
```
 
## Análisis estadístico básico
Vamos a calcular estadísticas descriptivas básicas para algunas variables.
```{r bloque_2, echo=FALSE}
# Calcular media, mediana y desviación estándar para mpg, hp y wt
knitr::kable(mtcars %>% 
  summarise(
    media_mpg = mean(mpg),
    mediana_mpg = median(mpg),
    sd_mpg = sd(mpg),
    media_hp = mean(hp),
    mediana_hp = median(hp),
    sd_hp = sd(hp),
    media_wt = mean(wt),
    mediana_wt = median(wt),
    sd_wt = sd(wt)
  ), caption = "Primeras filas del dataset mtcars")
 
```
## Visualización de datos
Vamos a realizar un gráfico de dispersión para observar la relación entre el peso del vehículo y el consumo de combustible.
 
```{r bloque_3, echo=FALSE}
# Gráfico de dispersión entre peso y millas por galón
ggplot(mtcars, aes(x = wt, y = mpg)) +
  geom_point(color = "blue", size = 3) +
  geom_smooth(method = "lm", se = FALSE, color = "red") +
  labs(title = "Relación entre peso y consumo de combustible",
       x = "Peso (1000 lbs)",
       y = "Millas por galón (mpg)")
 
```
 
##  Análisis final
Podemos observar que:
 
- Existe una relación negativa entre el peso del vehículo y el consumo de combustible.
- A mayor peso (wt), menor rendimiento (mpg).
- Esta relación es evidente en la recta de regresión añadida al gráfico.
 
Este tipo de análisis básico permite a los analistas comprender rápidamente patrones importantes en los datos.
 
## Conclusiones
- R Markdown es ideal para documentar análisis de forma clara y reproducible.
- Permite combinar texto, código y resultados en un solo archivo.
- Es muy útil en la elaboración de reportes profesionales y académicos.