---
title: "Análisis Exploratorio del Dataset de Pingüinos" # Título del documento que aparecerá en la parte superior del HTML
author: "Dennys Rojas"    # Autor del documento
date: "`r Sys.Date()`"# Fecha dinámica que se actualiza automáticamente con la fecha actual del sistema
output: # Sección que define el formato de salida del documento
  html_document: # Indica que el documento de salida será en formato HTML
    toc: true    # Muestra una tabla de contenido en el documento
    toc_float: true  # Hace que la tabla de contenido flote y se mantenga visible al desplazarse
    number_sections: true # Numera automáticamente las secciones y subsecciones del documento
    theme: flatly  # Aplica el tema visual 'cerulean' al HTML (colores, fuentes, etc., otros pueden ser journal,flatly, etc. )
---

```{r setup, include=FALSE}
# Bloque de código R llamado 'setup'; no se muestra en el documento final (include=FALSE)
 
# Configura opciones globales para todos los bloques de código R en el documento
knitr::opts_chunk$set(echo = TRUE,  # Muestra el código R en el documento final
                      message = FALSE,  # Oculta los mensajes generados por el código (como mensajes informativos)
                      warning = FALSE)  # Oculta las advertencias (warnings) que el código pueda generar
 
 
# Cargar librerías
library(palmerpenguins)
library(ggplot2)
library(dplyr)
library(tidyr)
library(plotly)
 
```

# Introducción

<p style="text-align: justify;">

Este informe explora el dataset penguins, el cual contiene información morfológica de pingüinos de tres especies que habitan distintas islas en la región Antártica. A partir de una limpieza y transformación inicial, se realizará un análisis gráfico y exploratorio, incluyendo visualizaciones en 3D para facilitar la identificación de patrones multivariados.

</p>

# Preparación de los datos

```{r bloque_1, echo=FALSE}
 
# Para evitar que salga el doble símbolo de numeral al principio de cada fila
# Cargar y limpiar el dataset
df_pinguinos <- na.omit(penguins)
 
# Renombrar columnas al espaniol
colnames(df_pinguinos) <- c("especie", "isla", "longitud_pico_mm", "profundidad_pico_mm",
                            "longitud_aleta_mm", "masa_corporal_g", "sexo", "anio")
 
# Vista previa
knitr::kable(head(df_pinguinos), caption = "Primeras filas del dataset Pinguinos")
 
```

# Distribuciones por especie

## Masa corporal

```{r bloque_2, echo=FALSE}
ggplot(df_pinguinos, aes(x = masa_corporal_g, fill = especie)) +
  geom_histogram(position = "identity", alpha = 0.6, bins = 30) +
  labs(title = "Distribución de la masa corporal por especie",
       x = "Masa corporal (g)", y = "Frecuencia") +
  theme_minimal()
```

**Análisis:** Se observa que la especie Gentoo presenta masas corporales más elevadas, mientras que Adelie tiende a ser más ligera.

## Relación entre longitud de pico y aleta

```{r bloque_3, echo=FALSE}
ggplot(df_pinguinos, aes(x = longitud_pico_mm, y = longitud_aleta_mm, color = especie)) +
  geom_point(size = 2, alpha = 0.8) +
  labs(title = "Relación entre longitud del pico y longitud de la aleta",
       x = "Longitud del pico (mm)", y = "Longitud de la aleta (mm)") +
  theme_light()
 
```

**Análisis:** Existe una correlación moderada entre ambas variables. Gentoo se distingue claramente por mayor tamaño corporal general.

# Visualización 3D

Para observar mejor la distribución multivariada, se construye un gráfico 3D interactivo utilizando el paquete **plotly**

```{r bloque_4, echo=FALSE}
plot_ly(df_pinguinos,
        x = ~longitud_pico_mm,
        y = ~longitud_aleta_mm,
        z = ~masa_corporal_g,
        color = ~especie,
        colors = c("darkorange", "steelblue", "darkgreen"),
        type = "scatter3d",
        mode = "markers") %>%
  layout(title = "Gráfico 3D: Pico vs Aleta vs Masa Corporal",
         scene = list(
           xaxis = list(title = "Longitud Pico (mm)"),
           yaxis = list(title = "Longitud Aleta (mm)"),
           zaxis = list(title = "Masa Corporal (g)")
         ))
 
```

**Análisis:** Esta visualización 3D permite distinguir claramente conglomerados por especie. Gentoo se agrupa en valores altos de las tres variables.

# Comparación por sexo

```{r bloque_5, echo=FALSE}
ggplot(df_pinguinos, aes(x = sexo, y = masa_corporal_g, fill = sexo)) +
  geom_boxplot() +
  facet_wrap(~ especie) +
  labs(title = "Comparación de masa corporal por sexo y especie",
       x = "Sexo", y = "Masa Corporal (g)") +
  theme_minimal()
 
```

**Análisis:** En todas las especies, los machos tienden a tener una mayor masa corporal que las hembras, lo que sugiere un dimorfismo sexual morfológico.

# Conclusiones

-   Se evidencian diferencias marcadas entre especies en variables clave como - masa corporal y longitud de aleta.

-   Gentoo presenta dimensiones corporales consistentemente más altas.

-   El gráfico 3D permitió visualizar la estructura multivariada de forma clara.

-   El dimorfismo sexual es evidente en todas las especies.

-   Este análisis básico puede extenderse a modelos predictivos o dashboards interactivos.
